【裁判字號】    90,上訴,1673
【裁判日期】    900629
【裁判案由】    違反稅捐稽徵法
【裁判全文】
臺灣高等法院刑事判決                            九十年度上訴字第一六七三號
    上  訴  人  臺灣臺北地方法院檢察署檢察官
    被      告  乙○○
右上訴人因被告違反稅捐稽徵法案件，不服臺灣臺北地方法院八十九年度訴字第一七
○○號，中華民國九十年四月十二日第一審判決（起訴案號：臺灣臺北地方法院檢察
署八十九年度偵緝字第九六八號）提起上訴，本院判決如左：
    主  文
上訴駁回。
    理  由
一、本案經本院審理結果，認第一審判決對被告乙○○為無罪之諭知，核無不當，應
    予維持，並引用第一審判決書記載之證據及理由。
二、檢察官上訴意旨略以：被告係景騰傳播有限公司（下稱景騰公司）之負責人，依
    所得稅法第八十九條第一項第款之規定，應為扣繳義務人無訛，其納稅之方式為
    報納稅，依被告所經營之景騰公司製作之領款單三張之內容觀之，納稅義務人林
    銘賢所應領取之所得中，均已遭景騰公司預扣百分之十，金額共計新台幣（下同
    ）三萬二千七百七十五元，被告依法應即申報，惟被告並未申報，其顯已侵占扣
    繳之稅捐無誤，若無該筆款項存在，被告既有支付薪資予林銘賢，卻未為扣繳，
    亦屬違法云云。
三、惟查：
（一）被告係景騰公司之負責人，依所得稅法第八十九條第一項第款之規定，被告為
      扣繳義務人固無疑義；惟稅捐稽徵法第四十二條第二項係規定：「代繳人或扣
      繳義務人侵占已代繳或已扣繳之稅捐者，亦同。」，足見稅捐稽徵法第四十二
      條第二項所處罰扣繳義務人之行為，係指扣繳義務人侵占「已扣繳」之稅捐而
      言，亦無疑義；惟所得稅法第八十八條第一項規定：納稅義務人有左列各類所
      得者，應由扣繳義務人於給付時，依規定之扣繳率或扣繳辦法，扣取稅款，並
      依第九十二條規定繳納之（下略）；是足證所得稅法、稅捐稽徵法所指之「扣
      繳」實係包括「扣取」及「繳納」二者；則稅捐稽徵法第四十二條第二項所規
      定之「已扣繳」之稅捐者，係指「已扣取且繳納」之稅捐而言，果「已扣取」
      而「未繳納」，即非稅捐稽徵法第四十二條第二項所稱之「已扣繳」之稅捐；
      本件被告為負責人之景騰公司固有製作領款單交予林銘賢，該領款單上亦有載
      明「預扣稅百分之十」等語，惟該等扣款嗣並未依規定繳納之，該等扣款既未
      繳納，即非屬「已扣繳」之稅捐，與稅捐稽徵法第四十二條第二項所定之構成
      要件即有不合。
（二）如前述，本件被告為負責人之景騰公司固有製作領款單交予林銘賢，該領款單
      上雖亦有載明「預扣稅百分之十」等語；惟查，稅捐稽徵法第四十二條第二項
      所稱之「已扣繳」之稅捐，除必須合於前述「已扣取，並繳納」之要件外，必
      也該等稅款須確實存在，始有被侵占之可能；果不能證明該等稅款確實存在，
      於法殊不得僅憑公司內部文書所為「預扣」之記載，即為該等稅款確曾存在之
      推定；況本件景騰公司自電視台所請得之款項，並不足以支應景騰公司之人事
      費用，且無剩餘等情，業據證人甲○○於原審九十年三月二十日審理時證述明
      確，證人甲○○證稱：「原本應該要給他（指林銘賢）三十二萬多元，是跟所
      有工作人員應領薪水向電視台申請下來，但是當時公司已在虧損，所以所有領
      下來的錢，不足發給全部工作人員，沒有剩下現金」等語（見原審卷第六十六
      頁）；景騰公司自電視台所請得之款項，既不足以支應景騰公司之費用且無剩
      餘，景騰公司焉有餘裕扣取林銘賢之稅款？益證景騰公司所製作領款單上載「
      預扣稅百分之十」之記載，僅係該公司為符合有關之規定，或資為該公司得以
      暫時支出較少人事費用之便宜舉措，實則景騰公司並未實際扣取該等款項，應
      無疑義；景騰公司既未實際扣取該等款項，該等款項自始並未存在，既無該等
      款項之存在，即無侵占標的物之可言。
（三）另按侵占罪責之成立，係以行為人持有他人之物，而不法變易為所有之意思為
      要件；易言之，即必行為人所持有者係他人之物，始有侵占之可能；果行為人
      所持有者自始即屬其所有之物，即無侵占之可言；至他人得否請求交付該物，
      要係民事法上之問題。本件景騰公司雖負有支付金錢與其所僱用之林銘賢之義
      務，惟在景騰公司交付予林銘賢之前，該等款項均屬景騰公司所有；此在扣繳
      稅款之情形亦然，即景騰公司內部文書雖載稱係「預扣」，惟該等「預扣」之
      款項因自始即未交付予林銘賢，而均在景騰公司之持有中，是該等「預扣」之
      款項之所有權並未發生變動，即該等「預扣」之款項自始即屬景騰公司所有，
      而非林銘賢或他人甚或國庫所有，縱認景騰公司已扣取得該等款項，然如前述
      ，該等「預扣」之款項自始即屬景騰公司所有，則景騰公司就該等「預扣」之
      款項為若何之處分，於法亦係合法、有權之處分，無侵占之可言。
四、綜上所述，檢察官上訴意旨未就稅法上「扣繳」之意義詳加研求，亦未查證是否
    確有該等所謂「預扣」款項之存在，亦無視於刑事法上侵占行為之本質，徒執景
    騰公司製作之領款單所為「預扣」之記載，即認被告涉犯稅捐稽徵法第四十二條
    第二項犯行，並據以指摘原判決不當，求予撤銷改判，為無理由，應予駁回。
據上論斷，應依刑事訴訟法第三百六十八條，判決如主文。
本案經檢察官鄭龍照到庭執行職務。
中      華      民      國      九十      年      六    月    二十九    日
                              臺灣高等法院刑事第十庭
                                  審判長法  官  溫  耀  源
                                        法  官  何  菁  莪
                                        法  官  林  銓  正
右正本證明與原本無異。
如不服本判決應於收受送達後十日內向本院提出上訴書狀，其未敘述上訴之理由者並
得於提起上訴後十日內向本院補提理由書（均須按他造當事人之人數附繕本）。
                                        書記官  林  淑  貞
中      華      民      國      九十      年      七    月      三      日


司法院資訊處製作；財團法人民間司法改革基金會備份。
